臺灣高等法院民事裁定
                                      108年度上字第963號
上  訴  人  黃柏誠  
            葉秉豐  


被  上訴人  許凱勛  

            許凱絲  
            吳欣怡  

            曾美雲  

            張珮珊  

            葛連鈴  
            潘淑宜  


上列當事人間請求拆屋還地等事件，上訴人對於中華民國108年6
月13日臺灣新北地方法院107年度訴字第2047號第一審判決提起
上訴，本院裁定如下：
    主  文
被上訴人應於收受本裁定正本七日內，補繳第一審裁判費新臺幣
捌仟玖佰壹拾元。
上訴人應於收受本裁定正本七日內，補繳第二審裁判費新臺幣壹
萬叁仟叁佰陸拾伍元，逾期不補正，即駁回上訴。
    理  由
一、按核定訴訟標的之價額，以起訴時之交易價額為準；無交易
    價額者，以原告就訴訟標的所有之利益為準；以一訴主張數
    項標的者，其價額合併計算之，但所主張之數項標的互相競
    合或應為選擇者，其訴訟標的價額，應依其中價額最高者定
    之。民事訴訟法第77條之1第2項、第77條之2第1項分別定有
    明文。次按提起民事訴訟，應依民事訴訟法第77條之13規定
    ，按訴訟標的價額繳納裁判費，此為必備之程式；又起訴或
    上訴不合程式者，法院應以裁定駁回之，但其情形可以補正
    者，審判長應定期間先命補正。民事訴訟法第249條第1項但
    書、第444條第1項但書復定有明文。又土地公告地價係直轄
    市及縣（市）主管機關辦理規定地價或重新規定地價時，依
    平均地權條例第15條第3款規定所公告之地價；土地公告現
    值則係直轄市及縣（市）政府依同條例第46條規定每年所公
    告之土地現值，除在舉辦規定地價或重新規定地價之當年，
    公告地價與公告現值相同外，其餘年度之公告地價與公告現
    值未盡相同，自非不得以政府機關逐年檢討調整之公告現值
    為核定訴訟標的價額之參考。於拆屋還地事件之訴訟標的係
    以土地之價額為準，法院若未命鑑定訴訟標的之價額，自得
    以原告起訴時為訴訟標的物之土地當期公告現值為交易價額
    ，核定訴訟標的價額（最高法院100 年度台抗字第683號裁
    定意旨參照）。另土地所有權人，依民法第767條第1項所有
    物返還請求權請求拆除房屋返還土地，並依同法第179條附
    帶請求給付相當於租金之不當得利部分，其訴訟標的之價額
    ，應以土地起訴時之交易價額為準，不併算相當於租金之不
    當得利價額（最高法院96年度第4次民事庭會議決議意旨參
    照）。
二、經查，被上訴人起訴請求上訴人拆屋還地等，經原審判決上
    訴人黃柏誠應將門牌號碼新北市○○區○○路○段000巷00號房屋
    （下稱系爭房屋）坐落新北市○○區○○段000○000地號土地（
    下分稱系爭149、151土地）如原判決附圖149⑴、151⑴所示部
    分拆除，並將該部分土地返還被上訴人；黃柏誠應給付被上
    訴人許凱勛、許凱絲各新臺幣（下同）2萬1,851元，以及給
    付被上訴人吳欣怡、曾美雲、張珮珊、葛連鈴、潘淑宜各4
    萬3,702元，及均自民國107年8月22日起至清償日止，按週
    年利率5％計算之利息，暨自107年8月22日起至返還系爭149
    、151土地之日止，按月給付許凱勛、許凱絲各397元，以及
    按月給付吳欣宜、曾美雲、張珮珊、葛連鈴、潘淑宜各795
    元；上訴人葉秉豐應自系爭房屋遷出，並將該部分土地返還
    被上訴人。上訴人不服，提起上訴。揆諸前揭說明，本件應
    以起訴時系爭房屋占用系爭149、151土地部分之交易價額，
    核定訴訟標的價額，至被上訴人請求給付相當於租金之不當
    得利部分，不併算其價額。而系爭149、151土地於起訴時公
    告現值均為13萬5,000元（見原審卷第43至49頁），系爭房
    屋占用系爭149、151土地之面積總計為26.49平方公尺，則
    本件訴訟標的價額為357萬6,150元（計算式：26.49×135,00
    0＝3,576,150），應徵第一審裁判費3萬6,442元、第二審裁
    判費5萬4,663元，扣除被上訴人已繳納第一審裁判費2萬7,5
    32元、上訴人已繳納第二審裁判費4萬1,298元，尚欠第一審
    裁判費8910元、第二審裁判費1萬3,365元。茲限被上訴人、
    上訴人分別於收受本裁定正本7日內，如數逕向本院補繳，
    逾期未補正，即依法予以駁回，爰裁定如主文。
中　　華　　民　　國　 108　　年　　8 　　月　　16　　日
                  民事第二十二庭
                      審判長法　官  張靜女
                            法　官  曾部倫
                            法　官  丁蓓蓓
正本係照原本作成。
不得抗告。
中　　華　　民　　國　 108　　年　　8 　　月　　19　　日
                            書記官  余姿慧